【裁判字號】    91,交易,603
【裁判日期】    920120
【裁判案由】    過失致死
【裁判全文】
臺灣高雄地方法院刑事判決                        九十一年度交易字第六三號
    公  訴  人  臺灣高雄地方法院檢察署檢察官
    被      告  乙○○    男  .
                甲○○○  女  .
右列被告因過失致死案件，經檢察官提起公訴（九十一年度調偵字第四八六號），本
院判決如左：
    主  文
乙○○因過失致人於死，處有期徒刑陸月，如易科罰金，以參佰元折算壹日。緩刑參
年。
甲○○○因過失致人於死，處有期徒刑伍月，如易科罰金，以參佰元折算壹日。
    事  實
一、乙○○考領有普通大貨車駕駛執照，於民國九十一年六月二十三日下午五時三十
    五分許，駕駛牌照號碼ＸＶ─○○三三號自用小貨車，沿高雄縣旗山鎮○○○○
    ○道由南向北方向行駛，途經該道十四公里八○○公尺附近，因故欲臨時停車，
    其本應注意：（一）顯有妨害他車通行之處所，不得停車；（二）停車時應依車
    輛順行方向緊靠道路右側，以避免道路交通事故之發生，而依當時天候晴朗、日
    間自然光線，柏油路面乾燥無缺陷，有劃分快慢車道、道路無障礙物、視距良好
    等客觀情狀，依其智識、能力亦無不能注意之情事，竟為貪圖便利，遽將其所駕
    駛之前開自用小貨車任意停放於快車道與慢車道之間，且未開啟警示燈，以警告
    後方之來車，自已妨害他車之通行及未緊靠道路右側停放。適有楊有業騎乘牌照
    號碼ＯＸＢ─三七七號重型機車，沿高雄縣旗山鎮○○○○○道同向行駛至該道
    十四公里八○○公尺前，亦疏未注意注意警戒車前動態，並採取適當、有效及必
    要之閃避、煞車等安全措施，致撞上該自用小貨車後方，人車倒地，頭部因而受
    有蜘蛛網膜下腔出血及顱骨骨折等重傷。另甲○○○亦考領有普通小型車駕駛執
    照，駕駛牌照號碼Ｐ２─九五七０號自用小貨車，亦沿同方向行駛，甲○○○亦
    應注意汽車行駛時，應隨時注意車前狀況，採取必要之安全措施，惟其竟疏未注
    意車前狀況，致其所駕駛之自用小貨車輾過已倒臥於路中央楊有業之胸部，楊有
    業復因而受有胸部挫傷、肺部出血、左右肋骨骨折及腹部大量出血等重創，甲○
    ○○於肇事後，在有偵查犯罪職權之公務員未發覺前報警自首並願接受裁判，嗣
    經到場員警將楊有業送往高雄長庚紀念醫院急救後不治死亡。
二、案經高雄縣警察局旗山分局報請臺灣高雄地方法院檢察署檢察官偵查起訴。
    理  由
一、訊據被告乙○○及甲○○○對於右揭時地發生道路交通事故，被害人楊有業並因
    此死亡等事實供承在卷，被告乙○○並坦承有過失不諱，被告甲○○○則辯稱︰
    伊看到該男子躺在路中間，伊有煞車，故車輪胎並未輾過死者，僅係由死者身旁
    擦過云云。經查：
    （一）本件肇事地點係位於高雄縣旗山鎮○○○○○道十四公里八○○公尺附近
          ，被害人係倒臥於中央分向線上，而被告乙○○所駕駛之車牌號碼ＸＶ－
          ○○三三號之自用小貨車後方凹陷，而機車倒地刮痕之起點乃在外側快車
          道與慢車道之間，此有卷附之道路交通事故調查報告表、現場圖及照片數
          幀為證，是被告乙○○所駕駛之前開自用小貨車乃係停放在機車倒地刮痕
          起點之快車道與慢車道間，足可認定。
    （二）被告甲○○○所駕駛之車牌號碼Ｐ２－九五七０號自用小貨車車頭右方凹
          陷並留有血跡等情，亦有現場照片數幀在卷可憑。而被害人楊有業因本件
          道路交通事故頭部受有蜘蛛網膜下腔出血及顱骨骨折、胸部挫傷、肺部出
          血、左右肋骨骨折及腹部大量出血不治死亡，並經高雄地方法院檢察署檢
          察官督同法醫師相驗解剖明確，並製有相驗屍體證明書、驗斷書、相驗結
          果報告在卷可憑。另依前開解剖紀錄報告被害人楊有業之左上肢及左胸部
          分，復有疑為輪胎輾過之痕跡（詳相驗卷第五九、六八頁），且被告吳劉
          燕玉如未輾過被害人楊有業，則其所駕駛車輛車頭部分，應無可能殘留有
          血跡，故本院認定被告甲○○○所駕駛之自小貨車，應有輾過被害人無誤
          。
    （三）綜上，足認被告乙○○駕駛自用小貨車由南往北方向停放在高雄縣旗山鎮
          台二二線省道十四公里八○○公尺附近，被害人騎乘重型機車同方向行駛
          撞及被告乙○○上開自小貨車之後方倒地，而被告甲○○○沿同方向行駛
          時，疏未注意被害人倒臥路中央，致其所駕駛之自小貨車車輪胎輾過被害
          人之胸部等情灼然甚明。
二、次按顯有妨害他車通行之處所，不得停車；臨時停車時應依車輛順行方向緊靠道
    路右側；汽車行駛時，駕駛人應注意車前狀況，並隨時採取必要之安全措施；道
    路交通安全規則第一百十二條第一項第九款、第一百十一條第二項及第九十四條
    第三項分別定有明文。被告乙○○、甲○○○二人均考領有駕駛執照，對於前揭
    規定自無法諉為不知，且該規定亦為被告二人應注意之事項，況依當時天候晴朗
    、日間自然光線，柏油路面乾燥無缺陷，有劃分快慢車道、道路無障礙物、視距
    良好等客觀情狀，依被告二人之智識、能力亦無不能注意之情事，被告乙○○竟
    為貪圖便利遽將其所駕駛之前開自用小貨車任意停放於快車道與慢車道之間，且
    未開啟警示燈，以警告後方之來車，自係在顯有妨害他車通行之處所及未緊靠道
    路右側停車；被告甲○○○亦未注意車前狀況，並隨時採取適當、必要及有效之
    閃避或煞車等安全措施，致肇事使被害人因之受創死亡，渠等二人均有過失，甚
    為明顯。至本件道路交通事故經檢送相關卷證至台灣省高屏澎區車輛行車事故鑑
    定委員會鑑定肇事因素為「乙○○駕駛小貨車未依規定停車為肇事次因，甲○○
    ○無肇事因素」，有該會九十一年九月六日高屏澎鑑字第九一一三四七號鑑定意
    見書在卷供參，惟鑑定機關之鑑定意見，雖有參考之價值，卻非最終事實之認定
    ，本院仍得依調查證據所得而為事實認定，不受鑑定機關鑑定意見之拘束。而被
    害人因本件道路交通事故死亡，與被告二人之過失行為間，並有相當之因果關係
    。至被害人騎乘機車疏未注意車前狀況，並隨時採取適當、必要及有效之閃避或
    煞車等安全措施，對於本件道路交通事故之發生固亦有過失，惟被告二人過失致
    人於死責任，業據認定如上，被告自不得以被害人對於本件道路交通事故之結果
    亦有過失而主張解免其刑事責任。是本案事證已臻明確，被告之犯行，洵堪認定
    。
三、核被告二人所為，均係犯刑法第二百七十六條第一項之過失致人於死罪。按對於
    未發覺之罪自首而受裁判者，減輕其刑，刑法第六十二條前段定有明文。所謂未
    發覺，乃指犯罪事實未為有偵查犯罪職權之公務員所發覺，或犯罪事實雖已發覺
    ，而犯人為誰尚不知者而言，最高法院八十八年度台上字第五九二七號判決意旨
    參照。本件被告甲○○○於肇事後隨即於同日下午五時四十分許報案，此有高雄
    縣警察局旗山分局嶺口派出所司法警察處理死亡案件初步調查報告表附卷可稽，
    經本院調閱報案紀錄得知，高雄縣警察局勤務中心雖於同日下午五時三十六分三
    十三秒已由一一○報案電話受理民眾報稱本件事故，惟其報案之內容僅陳述肇事
    地點發生汽車及機車擦撞事宜，未敘及犯罪人為何人，有高雄縣警察局旗山分局
    九十一年十一月十一日高警旗勤字第○九一○○○九四九二號函附案件記錄表在
    卷可按（本院卷第三二至三四頁），故於上開民眾報案時，有偵查犯罪職權之警
    察尚未得知被告甲○○○即本案之犯罪人，堪可認定。惟嗣後到場處理警員丁○
    ○證述：被告二人均在現場等候，並製作筆錄等語（本院卷第二五頁）。揆諸前
    揭法條及最高法院判決意旨，被告甲○○○之報案及接受偵訊之行為，核與自首
    之要件之相符，應依法減輕其刑。爰審酌被告二人於肇事後，警員到達現場時，
    均在場等候，已如上述，故二人顯無逃避罪責之意，且被告二人犯後復已於被害
    人家屬達成和解，有調解筆錄在卷可佐，被告乙○○復已依約給付被害人家屬新
    台幣（下同）一百萬元，而被告甲○○○尚餘五十五萬元迄未給付，均經被害人
    之子丙○○證述在卷（本院卷第四一頁），是被告二人之犯後態度尚可；另被告
    二人均無前科紀錄，此有臺灣高等法院被告全國前案紀錄表在卷可憑，是被告二
    人之素行尚稱良好，再被害人對於本件道路交通事故亦有過失等一切情狀，分別
    量處如主文所示之刑，併諭知易科罰金之折算標準。又被告乙○○前未曾受有期
    徒刑以上刑之宣告，因一時失慮，偶罹刑典，事後已坦承犯行，且已依約賠償被
    害人家屬一百萬元，深具悔意，經此刑之宣告後，應知警惕而無再犯之虞，本院
    因認暫不執行其刑為當，予以宣告緩刑三年，用啟自新。
四、據上論斷，應依刑事訴訟法第二百九十九條第一項前段，刑法第二百七十六條第
    一項、第四十一條第一項、第六十二條、第七十四條第一款，罰金罰鍰提高標準
    條例第一條前段、第二條，判決如主文。
本案經檢察官周天畏到庭執行職務。
中    華    民    國    九十二    年      一      月        二十      日
                                  臺灣高雄地方法院刑事第二庭
                                      法  官    吳為平
右正本證明與原本無異。
如不服本判決，應於判決送達後十日內，向本院提出上訴狀。
                                      書記官    曾秀鳳
中    華    民    國    九十二    年      一      月        二十一    日
附錄論罪科刑法條：
中華民國刑法第二百七十六條
 (過失致死罪)
因過失致人於死者，處二年以下有期徒刑、拘役或二千元以下罰金。
從事業務之人，因業務上之過失犯前項之罪者，處五年以下有期徒刑或拘役，得併科
三千元以下罰金。


司法院資訊處製作；財團法人民間司法改革基金會備份。
